臺灣高等法院民事裁定
109年度抗字第441號
抗  告  人  聯邦商業銀行股份有限公司


法定代理人  李憲章  
代  理  人  林奕恩    住○○市○○區○○路000號7樓      上列抗
告人因與相對人曾瑜美間清償債務事件聲明異議，對於中華民國
109年3月16日臺灣新竹地方法院109年度執事聲字第12號裁定提
起抗告，本院裁定如下： 
    主  文
原裁定及原法院司法事務官於民國109年2月18日所為之109年度
司執字第1606號裁定均廢棄。
    理  由
一、本件異議及抗告意旨略以：伊以臺灣臺北地方法院99年度司
    執字第9748號債權憑證為執行名義（下稱系爭執行名義），
    向原法院民事執行處（下稱執行法院）聲請就相對人名下新
    竹縣○○市○○段00000○00000○00000○000000地號土地（下合稱
    系爭土地）之公同共有權利為強制執行（下稱系爭強制執行
    程序），伊已代位提起分割訴訟，並向執行法院陳報起訴狀
    影本，因起訴後尚未進入訴訟程序，致未能遵期補正系爭土
    地第一類土地登記謄本，且因公同共有人達38人，其繼承情
    形及應繼分比例仍需一定時間方能查明。又執行法院僅須待
    伊所提分割訴訟確定即得進行強制執行程序，無庸審酌相對
    人除系爭土地外有無其他公同共有財產或債務，不得依強制
    執行法第28條之1規定駁回伊之聲請，然原法院司法事務官
    於109年2月18日以109年度司執字第1606號裁定駁回抗告人
    對相對人之強制執行聲請（下稱原處分）；抗告人不服，提
    出異議，經原裁定駁回異議，為此提起本件抗告等語。
二、按強制執行程序，如債權人於執行程序中應為一定必要之行
    為，無正當理由而不為，經執行法院再定期限命為該行為，
    無正當理由逾期仍不為，致不能進行時，執行法院得以裁定
    駁回其強制執行之聲請，強制執行法第28條之1第1款定有明
    文。是該條款所指「債權人於執行程序中應為一定必要之行
    為」，應以強制執行程序非經債權人為該一定之行為，即不
    能進行者始屬之。又執行法院扣押債務人公同共有權利後，
    應依強制執行法第28條之1第1款規定，先定期命債權人代位
    提起分割訴訟或補正公同共有人已辦妥分割之資料。債權人
    無正當理由不代位提起分割訴訟、或提出已辦妥分割之資料
    ，經執行法院再限期命為該行為，債權人無正當理由仍逾期
    不為者，始得裁定駁回該部分強制執行之聲請。至債務人就
    該公同共有關係（例如繼承、合夥等）是否尚有其他未經扣
    押之公同共有權利，抑或有無公同共有債務，全部公同共有
    權利之價值是否大於公同共有債務，因不影響該強制執行程
    序之進行，即非屬強制執行法第28條之1第1款所指「債權人
    於執行程序中應為一定必要之行為」。
三、經查，抗告人以系爭執行名義，向執行法院聲請就相對人所
    有系爭土地之公同共有權利為強制執行，經執行法院於109
    年1月21日命補正公同共有人、公同共有係基於何法律關係
    、公同共有權利所包括之積極財產及消極財產為何等事項，
    抗告人於同年2月5日陳報相對人係因繼承而取得系爭土地之
    公同共有權利，然因其尚未代位提起分割訴訟，無法得知公
    同共有人及被繼承人之遺產狀況等語；執行法院於同年月6
    日再次就上開相同事項命抗告人於5日內補正；抗告人則於
    同年月15日提出其已代位提起分割訴訟之起訴狀影本，其上
    記載係依民法第242條及第1164條代位提起等情，有執行法
    院上開日期執行命令、抗告人聲請狀、陳報狀及所附土地登
    記謄本、起訴狀影本在卷足憑（見執行卷第1至13、23、25
    至26、57至64頁）。而民法第1164條即係關於請求分割遺產
    之規定，是抗告人既已代位提起分割訴訟，就該分割訴訟之
    聲明或陳述是否不明瞭或不充足，起訴是否合法，係對被繼
    承人全部遺產或部分遺產為分割，有無補正事項等節，即應
    由審理該分割訴訟之普通法院予以究明，而非執行法院所得
    審酌，執行法院當無庸命抗告人補正公同共有權利即該遺產
    所包括之積極財產及消極財產為何，且遺產之範圍及其積極
    財產是否大於遺產債務，亦不影響系爭強制執行程序之進行
    ，自非屬強制執行法第28條之1第1款所指「債權人於執行程
    序中應為一定必要之行為」。另因現今第二類土地登記謄本
    並未記載所有權人全名及完整之自然人或法人統一編號，無
    法由此類土地登記謄本知悉系爭土地之公同共有人，本件執
    行法院命抗告人補正全體公同共有人之同時，復未請其一併
    提出全體公同共有人之戶籍謄本及系爭土地第一類土地登記
    謄本，致其無從向各該主管機關申請，須待其代位提起分割
    訴訟後，經原法院竹北簡易庭於109年2月12日發函請其提出
    全體公同共有人之戶籍謄本及系爭土地第一類土地登記謄本
    後，其方能查詢等情，有原法院竹北簡易庭109年2月12日函
    文、系爭土地第一類土地登記謄本附卷可稽（見原裁定卷第
    3、8至31頁），且因系爭土地之公同共有人眾多，繼承關係
    複雜，實難認抗告人於5日內即可補正完畢，尚無從認抗告
    人係無正當理由逾期仍不為補正。準此，執行法院以抗告人
    無正當理由逾期仍不為補正為由，駁回抗告人對相對人之強
    制執行聲請，自有未合。
四、綜上所述，執行法院以抗告人未補正全體公同共有人、公同
    共有權利所包括之積極財產及消極財產為何，經命補正而未
    補正為由，以原處分駁回抗告人對相對人之強制執行聲請，
    尚有未洽。原裁定駁回抗告人之異議，亦有未合。從而抗告
    意旨指摘原裁定及原處分不當，聲明廢棄，為有理由，爰將
    原裁定及原處分廢棄，由執行法院更為適法之處理。
五、據上論結，本件抗告為有理由，爰裁定如主文。
中　　華　　民　　國　　109 　年　　5 　　月　　12　　日
                    民事第二庭   
                        審判長法  官  陳容正
                              法  官  王怡雯
                              法  官  劉素如
正本係照原本作成。
本裁定除以適用法規顯有錯誤為理由外，不得再抗告。如提起再
抗告，應於收受送達後10日內委任律師為代理人向本院提出再抗
告狀。並繳納再抗告費新臺幣１千元。
中　　華　　民　　國　　109 　年　　5 　　月　　12　　日
    　　　　　　　　　　　　　書記官  潘大鵬